臺灣臺南地方法院刑事判決
109年度訴字第1370號
公  訴  人  臺灣臺南地方檢察署檢察官
被      告  黃俊傑


指定辯護人  本院公設辯護人林宜靜  
上列被告因業務侵占等案件，經檢察官提起公訴（109年度偵字
第11號），被告於準備程序為有罪之陳述後，本院合議庭裁定由
受命法官獨任進行簡式審判程序，判決如下：
    主    文
黃俊傑犯業務侵占罪，處有期徒刑壹年。未扣案之犯罪所得新臺
幣參佰柒拾肆萬伍仟柒佰零玖元沒收，於全部或一部不能沒收或
不宜執行沒收時，追徵其價額。未扣案如附表所示之偽造署名均
沒收。
    犯罪事實及理由
一、犯罪事實：黃俊傑自民國99年間起，任職於以販售飲料及純
    水為主要營業項目之旭順食品股份有限公司（以下簡稱旭順
    食品公司），擔任臺南市佳里營業所主任，負責佳里營業所
    之銷售與向客戶收取貨款之業務。詎黃俊傑意圖為自己不法
    之所有，基於業務侵占及行使偽造私文書之接續犯意，於民
    國108年3月25日起至同年6月12日止，為符合旭順食品公司
    之規定及增加自己業績，遂以附表所示之公司名義向旭順食
    品公司訂購如附表送貨單所示之貨品，待旭順食品公司出貨
    後，隨即將該等貨品轉售他人（他人無法取得與附表所示公
    司相同之優惠價格），並於向他人收取如附表所示之貨款後
    ，將該等貨款易持有為所有，予以侵占入己，未繳回旭順食
    品公司；而黃俊傑為掩飾上開行為，於附表所示之旭順食品
    送貨單記載之日期，在不詳地點，在送貨單「客戶簽章」欄
    上偽造如附表所示旭順食品公司之客戶公司負責人吳清龍、
    陳桂記、黃昭明、吳榮男、「天材」之署名，用以表示如附
    表所示之該等公司確有向旭順食品公司訂購貨品並收受貨品
    ，復於不詳時間，將如附表所示之送貨單交付旭順食品公司
    行使之，足生損害於如附表所示之公司及旭順公司管理送貨
    單紀錄之正確性。
二、證據：
  ㈠被告於警詢、偵查及本院準備程序、審理時之自白。
  ㈡證人林松聖於警詢、偵訊及本院準備程序及審理時之證述。
  ㈢被告於108年5月30日填製之展延簽呈1紙。
  ㈣被告於108年6月14日債務協商協議書1份。
  ㈤寄單暨收款證明單及送貨單65張。
  ㈥告訴人提出之侵占金額統計表1份。
三、論罪科刑：
　㈠按行為後法律有變更者，適用行為時之法律。但行為後之法
    律有利於行為人者，適用最有利於行為人之法律，刑法第2
    條第1項定有明文。被告行為後，刑法第336條於108年12月2
    5日修正公布，並於108年12月27日生效，修正前刑法第336
    條規定：「對於公務上或因公益所持有之物，犯前條第一項
    之罪者，處一年以上七年以下有期徒刑，得併科五千元以下
    罰金。對於業務上所持有之物，犯前條第一項之罪者，處6
    月以上5年以下有期徒刑，得併科三千元以下罰金。前二項
    之未遂犯罰之。」刑法施行法第1條之1第1項、第2項前段並
    規定：「中華民國94年1月7日刑法修正施行後，刑法分則編
    所定罰金之貨幣單位為新臺幣。94年1月7日刑法修正時，刑
    法分則編未修正之條文定有罰金者，自94年1月7日刑法修正
    施行後，就其所定數額提高為30倍。」是刑法第336條第2項
    於108年12月25日修正前，所定罰金數額應提高為30倍，即9
    萬元。修正後刑法第336條規定：「對於公務上或因公益所
    持有之物，犯前條第一項之罪者，處一年以上七年以下有期
    徒刑，得併科十五萬元以下罰金。對於業務上所持有之物，
    犯前條第一項之罪者，處六月以上五年以下有期徒刑，得併
    科九萬元以下罰金。前二項之未遂犯罰之。」本次修正目的
    顯係將原本尚須適用刑法「施行法」第1條之1第2項規定計
    算得出之罰金數額，直接規定為法定罰金刑度，以減少法律
    適用之複雜度，增加法律明確性，並無改變構成要件之內容
    ，亦未變更處罰之輕重，自不生新舊法比較之問題，而應依
    一般法律適用原則，適用裁判時法即修正後刑法第336條，
    合先敘明。
  ㈡核被告所為，係犯刑法第336條第2項之業務侵占罪、同法第2
    16條、第210條之行使偽造私文書罪。被告於如附表所示之
    送貨單偽簽如附表所示之署名，係表示附表所示之人收到送
    貨單上所載貨品之意，而已有為一定意思表示之意，故其偽
    造署名之行為係偽造私文書之階段行為，其偽造私文書之低
    度行為復為行使之高度行為所吸收，均不另論罪。
　㈢按數行為於同時同地或密切接近之時地實施，侵害同一之法
    益，各行為之獨立性極為薄弱，依一般社會健全觀念，在時
    間差距上，難以強行分割，在刑法評價上，以視為數個舉動
    之接續施行，合為包括之一行為予以評價較為合理，為接續
    犯。經查，被告基於單一決意，於108年3月25日起至同年6
    月12日止，先後將業務上收取之貨款侵占入己，為掩飾其出
    售貨品於非附表所示之人，而偽造送貨單之行為，各行為之
    間獨立性極為薄弱，依一般社會健全觀念，在時間差距上難
    以強行分開，應各視為數個舉措之接續施行，應合為包括之
    一行為，均屬接續犯，均僅論以一罪。起訴書認被告所犯業
    務侵占罪部分應分論併罰，容有未洽。又被告係受僱於旭順
    食品公司，被告為掩飾其出售貨品於非附表所示之人，於送
    貨單上偽造如附表所示之署名，復持以向旭順食品公司行使
    ，應係一行為觸犯上開業務侵占罪及行使偽造私文書罪，應
    依刑法第55條之規定，從一重論以業務侵占罪。
　㈣爰審酌被告利用職務之便侵占財物，致侵害告訴人旭順食品
    公司之財產法益，行為顯有不當，惟念及被告犯後始終坦承
    犯行，然與告訴人達成和解，然嗣後並未依約履行之犯後態
    度，兼衡其犯罪之動機、目的、手段、所造成之損害，前無
    因刑事犯罪遭法院判處罪刑之紀錄，有臺灣高等法院被告前
    案紀錄表在卷可參，堪認素行尚佳，暨被告自述二專畢業之
    智識程度、目前擔任作業員，月收入約新臺幣（下同）25,0
    00元，與三位子女同住之家庭經濟狀況（詳本院卷第34頁）
    等一切情狀，量處如主文所示之刑。
三、沒收：
　㈠按犯罪所得，屬於犯罪行為人者，沒收之；前二項之沒收，
    於全部或一部不能沒收或不宜執行沒收時，追徵其價額，刑
    法第38條之1第1項、第3項分別定有明文。查被告於本案所
    侵占之貨款共計3,745,709元，屬於被告之犯罪所得，未據
    扣案，亦未返還予告訴人，應依刑法第38條之1第1項前段規
    定諭知沒收，並於全部或一部不能沒收或不宜執行沒收時，
    依同條第3項之規定，追徵其價額。
  ㈡次按偽造之印章、印文或署押，不問屬於犯人與否，沒收之
    ，刑法第219條定有明文。又被告偽造之書類，既已交付於
    被害人收受，則該物非屬被告所有，除偽造書類上偽造之印
    文、署押，應依刑法第219條予以沒收外，依同法第38條第3
    項之規定，即不得再對各該書類諭知沒收（最高法院43年台
    上字第747號判例要旨參照）。查被告於附表所示之送貨單
    上偽造之署名，係被告偽造之署押，均應依刑法第219條規
    定宣告沒收之。至未扣案之如附表所示偽造之送貨單，業經
    被告持以行使，並交付予告訴人，非為被告所有之物，揆諸
    前揭說明，自不得為沒收之諭知，併予敘明。
據上論斷，應依刑事訴訟法第273條之1第1項 、第299條第1項前
段、第310條之2、第454條第2項，刑法第216條、第210條、第33
6條第2項、第55條、第38條之1第1項前段、第3項、第219條，刑
法施行法第1條之1第1項，判決如主文。
本案經檢察官陳于文提起公訴，檢察官吳坤城、呂舒雯到庭執行
職務。　　
中　　華　　民　　國　　110 　年　　2 　　月　　24　　日
　　　　　　　　　刑事第八庭    法　官　鄭燕璘
以上正本證明與原本無異
如不服本判決應於收受本判後20日內向本院提出上訴書狀，並應
敘述具體理由。其未敘述上訴理由者，應於上訴期間屆滿後20日
內向本院補提理由書狀（均須按他造當事人之人數附繕本）「切
勿逕送上級法院」。
  　　　　　　　　　　　　　　　書記官　陳冠廷
中　　華　　民　　國　　110 　年　　2 　　月　　24　　日
附錄本案論罪科刑法條全文：
中華民國刑法第216條
行使第210條至第215條之文書者，依偽造、變造文書或登載不實
事項或使登載不實事項之規定處斷。

中華民國刑法第210條
偽造、變造私文書，足以生損害於公眾或他人者，處5年以下有
期徒刑。

中華民國刑法第336條
對於公務上或因公益所持有之物，犯前條第1項之罪者，處1年以
上7年以下有期徒刑，得併科15萬元以下罰金。
對於業務上所持有之物，犯前條第1項之罪者，處6月以上5年以
下有期徒刑，得併科9萬元以下罰金。
前二項之未遂犯罰之。

附表：
編號  侵占金額 （新臺幣）     文書名稱    欄  位    偽造之署名       備   註 1 87,530元 108年3月25日送貨單 （客戶：吳清龍） 客戶簽章欄 「龍」署名壹枚 臺灣臺南地方檢察署108年度他字第3194號卷第83頁 2 82,650元 108年3月27日送貨單 （客戶：吳清龍） 客戶簽章欄 「龍」署名壹枚 臺灣臺南地方檢察署108年度他字第3194號卷第83頁 3 43,820元 108年3月28日送貨單 （客戶：吳清龍） 客戶簽章欄 「龍」署名壹枚 臺灣臺南地方檢察署108年度他字第3194號卷第81頁 4 139,090元 108年4月1日送貨單 （客戶：吳清龍） 客戶簽章欄 「龍」署名壹枚 臺灣臺南地方檢察署108年度他字第3194號卷第79頁 5 78,120元 108年4月9日送貨單 （客戶：吳清龍） 客戶簽章欄 「龍」署名壹枚 臺灣臺南地方檢察署108年度他字第3194號卷第81頁 6 78,120元 108年4月22日送貨單 （客戶：吳清龍） 客戶簽章欄 「龍」署名壹枚 臺灣臺南地方檢察署108年度他字第3194號卷第77頁 7 67,440元 108年4月25日送貨單 （客戶：吳清龍） 客戶簽章欄 「龍」署名壹枚 臺灣臺南地方檢察署108年度他字第3194號卷第75頁 8 117,180元 108年4月26日送貨單 （客戶：吳清龍） 客戶簽章欄 「龍」署名壹枚 臺灣臺南地方檢察署108年度他字第3194號卷第75頁 9 44,280元 108年5月2日送貨單 （客戶：吳清龍） 客戶簽章欄 「龍」署名壹枚 臺灣臺南地方檢察署108年度他字第3194號卷第73頁 10 82,880元 108年5月6日送貨單 （客戶：吳清龍） 客戶簽章欄 「龍」署名壹枚 臺灣臺南地方檢察署108年度他字第3194號卷第73頁 11 87,640元 108年5月9日送貨單 （客戶：吳清龍） 客戶簽章欄 「龍」署名壹枚 臺灣臺南地方檢察署108年度他字第3194號卷第71頁 12 117,180元 108年5月27日送貨單 （客戶：吳清龍） 客戶簽章欄 「龍」署名壹枚 臺灣臺南地方檢察署108年度他字第3194號卷第69頁 13 87,640元 108年5月27日送貨單 （客戶：吳清龍） 客戶簽章欄 「龍」署名壹枚 臺灣臺南地方檢察署108年度他字第3194號卷第67頁 14 43,820元 108年5月28日送貨單 （客戶：吳清龍） 客戶簽章欄 「龍」署名壹枚 臺灣臺南地方檢察署108年度他字第3194號卷第67頁 15 67,440元 108年5月29日送貨單 （客戶：吳清龍） 客戶簽章欄 「龍」署名壹枚 臺灣臺南地方檢察署108年度他字第3194號卷第65頁 16 78,120元 108年5月30日送貨單 （客戶：吳清龍） 客戶簽章欄 「龍」署名壹枚 臺灣臺南地方檢察署108年度他字第3194號卷第65頁 17 128,980元 108年5月31日送貨單 （客戶：吳清龍） 客戶簽章欄 「龍」署名壹枚 臺灣臺南地方檢察署108年度他字第3194號卷第63頁 18 162,140元 108年6月3日送貨單 （客戶：吳清龍） 客戶簽章欄 「龍」署名壹枚 臺灣臺南地方檢察署108年度他字第3194號卷第63頁 19 117,180元 108年6月5日送貨單 （客戶：吳清龍） 客戶簽章欄 「龍」署名壹枚 臺灣臺南地方檢察署108年度他字第3194號卷第61頁 20 100,600元 108年6月6日送貨單 （客戶：吳清龍） 客戶簽章欄 「龍」署名壹枚 臺灣臺南地方檢察署108年度他字第3194號卷第61頁 21 78,120元 108年6月11日送貨單 （客戶：吳清龍） 客戶簽章欄 「龍」署名壹枚 臺灣臺南地方檢察署108年度他字第3194號卷第59頁 22 123,545元 108年3月25日送貨單 （客戶：陳桂記祠堂） 客戶簽章欄 「陳」署名壹枚 臺灣臺南地方檢察署108年度他字第3194號卷第111頁 23 96,250元 108年3月27日送貨單 （客戶：陳桂記祠堂） 客戶簽章欄 「陳」署名壹枚 臺灣臺南地方檢察署108年度他字第3194號卷第109頁 24 49,435元 108年3月29日送貨單 （客戶：陳桂記祠堂） 客戶簽章欄 「陳」署名壹枚 臺灣臺南地方檢察署108年度他字第3194號卷第109頁 25 60,620元 108年4月2日送貨單 （客戶：陳桂記祠堂） 客戶簽章欄 「陳」署名壹枚 臺灣臺南地方檢察署108年度他字第3194號卷第107頁 26 106,085元 108年4月3日送貨單 （客戶：陳桂記祠堂） 客戶簽章欄 「陳」署名壹枚 臺灣臺南地方檢察署108年度他字第3194號卷第107頁 27 15,155元 108年4月8日送貨單 （客戶：陳桂記祠堂） 客戶簽章欄 「陳」署名壹枚 臺灣臺南地方檢察署108年度他字第3194號卷第105頁 28 67,365元 108年4月25日送貨單 （客戶：陳桂記祠堂） 客戶簽章欄 「陳」署名壹枚 臺灣臺南地方檢察署108年度他字第3194號卷第103頁 29 65,940元 108年4月29日送貨單 （客戶：陳桂記祠堂） 客戶簽章欄 「陳」署名壹枚 臺灣臺南地方檢察署108年度他字第3194號卷第103頁 30 42,450元 108年5月3日送貨單 （客戶：陳桂記祠堂） 客戶簽章欄 「陳」署名壹枚 臺灣臺南地方檢察署108年度他字第3194號卷第101頁 31 87,920元 108年5月6日送貨單 （客戶：陳桂記祠堂） 客戶簽章欄 「陳」署名壹枚 臺灣臺南地方檢察署108年度他字第3194號卷第101頁 32 66,690元 108年5月8日送貨單 （客戶：陳桂記祠堂） 客戶簽章欄 「陳」署名壹枚 臺灣臺南地方檢察署108年度他字第3194號卷第99頁 33 15,155元 108年5月13日送貨單 （客戶：陳桂記祠堂） 客戶簽章欄 「陳」署名壹枚 臺灣臺南地方檢察署108年度他字第3194號卷第99頁 34 87,920元 108年5月14日送貨單 （客戶：陳桂記祠堂） 客戶簽章欄 「陳」署名壹枚 臺灣臺南地方檢察署108年度他字第3194號卷第97頁 35 104,345元 108年5月27日送貨單 （客戶：陳桂記祠堂） 客戶簽章欄 「陳」署名壹枚 臺灣臺南地方檢察署108年度他字第3194號卷第121頁 36 130,370元 108年5月28日送貨單 （客戶：陳桂記祠堂） 客戶簽章欄 「陳」署名壹枚 臺灣臺南地方檢察署108年度他字第3194號卷第121頁 37 72,840元 108年5月29日送貨單 （客戶：陳桂記祠堂） 客戶簽章欄 「陳」署名壹枚 臺灣臺南地方檢察署108年度他字第3194號卷第119頁 38 45,465元 108年5月31日送貨單 （客戶：陳桂記祠堂） 客戶簽章欄 「陳」署名壹枚 臺灣臺南地方檢察署108年度他字第3194號卷第119頁 39 97,000元 108年6月3日送貨單 （客戶：陳桂記祠堂） 客戶簽章欄 「陳」署名壹枚 臺灣臺南地方檢察署108年度他字第3194號卷第117頁 40 166,705元 108年6月5日送貨單 （客戶：陳桂記祠堂） 客戶簽章欄 「陳」署名壹枚 臺灣臺南地方檢察署108年度他字第3194號卷第117頁 41 75,775元 108年6月6日送貨單 （客戶：陳桂記祠堂） 客戶簽章欄 「陳」署名壹枚 臺灣臺南地方檢察署108年度他字第3194號卷第115頁 42 75,775元 108年6月10日送貨單 （客戶：陳桂記祠堂） 客戶簽章欄 「陳」署名壹枚 臺灣臺南地方檢察署108年度他字第3194號卷第115頁 43 15,155元 108年6月11日送貨單 （客戶：陳桂記祠堂） 客戶簽章欄 「陳」署名壹枚 臺灣臺南地方檢察署108年度他字第3194號卷第113頁 44 15,550元 108年5月7日送貨單（客戶：世裕成商店） 客戶簽章欄 「黃昭明」署名壹枚 臺灣臺南地方檢察署108年度他字第3194號卷第89頁 45 18,660元 108年5月14日送貨單（客戶：世裕成商店） 客戶簽章欄 「黃昭明」署名壹枚 臺灣臺南地方檢察署108年度他字第3194號卷第91頁 46 1,866元 108年5月28日送貨單（客戶：世裕成商店） 客戶簽章欄 「黃昭明」署名壹枚 臺灣臺南地方檢察署108年度他字第3194號卷第91頁 47 12,972元 108年6月3日送貨單（客戶：世裕成商店） 客戶簽章欄 「黃昭明」署名壹枚 臺灣臺南地方檢察署108年度他字第3194號卷第95頁 48 15,792元 108年6月12日送貨單（客戶：世裕成商店） 客戶簽章欄 「黃昭明」署名壹枚 臺灣臺南地方檢察署108年度他字第3194號卷第93頁 49 7,280元 108年4月25日送貨單（客戶：吳榮男） 客戶簽章欄 「吳」署名壹枚 臺灣臺南地方檢察署108年度他字第3194號卷第57頁 50 1,560元 108年4月30日送貨單（客戶：吳榮男） 客戶簽章欄 「吳」署名壹枚 臺灣臺南地方檢察署108年度他字第3194號卷第55頁 51 2,600元 108年5月2日送貨單（客戶：吳榮男） 客戶簽章欄 「吳」署名壹枚 臺灣臺南地方檢察署108年度他字第3194號卷第53頁 52 7,150元 108年5月6日送貨單（客戶：吳榮男） 客戶簽章欄 「吳」署名壹枚 臺灣臺南地方檢察署108年度他字第3194號卷第53頁 53 1,300元 108年5月8日送貨單（客戶：吳榮男） 客戶簽章欄 「吳」署名壹枚 臺灣臺南地方檢察署108年度他字第3194號卷第51頁 54 3,900元 108年5月9日送貨單（客戶：吳榮男） 客戶簽章欄 「吳」署名壹枚 臺灣臺南地方檢察署108年度他字第3194號卷第55頁 55 3,120元 108年5月13日送貨單（客戶：吳榮男） 客戶簽章欄 「吳」署名壹枚 臺灣臺南地方檢察署108年度他字第3194號卷第51頁 56 1,820元 108年5月15日送貨單（客戶：吳榮男） 客戶簽章欄 「吳」署名壹枚 臺灣臺南地方檢察署108年度他字第3194號卷第49頁 57 8,710元 108年5月27日送貨單（客戶：吳榮男） 客戶簽章欄 「吳」署名壹枚 臺灣臺南地方檢察署108年度他字第3194號卷第47頁 58 6,110元 108年6月3日送貨單（客戶：吳榮男） 客戶簽章欄 「吳」署名壹枚 臺灣臺南地方檢察署108年度他字第3194號卷第45頁 59 1,950元 108年6月6日送貨單（客戶：吳榮男） 客戶簽章欄 「吳」署名壹枚 臺灣臺南地方檢察署108年度他字第3194號卷第45頁 60 1,560元 108年6月10日送貨單（客戶：吳榮男） 客戶簽章欄 「吳」署名壹枚 臺灣臺南地方檢察署108年度他字第3194號卷第43頁 61 12,132元 108年4月26日送貨單（客戶：進益商行） 客戶簽章欄 「天材」署名壹枚 臺灣臺南地方檢察署108年度他字第3194號卷第41頁 62 16,176元 108年5月9日送貨單（客戶：進益商行） 客戶簽章欄 「天材」署名壹枚 臺灣臺南地方檢察署108年度他字第3194號卷第39頁 63 16,176元 108年5月27日送貨單（客戶：進益商行） 客戶簽章欄 「天材」署名壹枚 臺灣臺南地方檢察署108年度他字第3194號卷第87頁 64 16,176元 108年5月28日送貨單（客戶：進益商行） 客戶簽章欄 「天材」署名壹枚 臺灣臺南地方檢察署108年度他字第3194號卷第87頁 65 15,219元 108年6月12日送貨單（客戶：進益商行） 客戶簽章欄 「天材」署名壹枚 臺灣臺南地方檢察署108年度他字第3194號卷第85頁